臺灣雲林地方法院民事判決　　　　　　　93年度簡上字第65號
上　訴　人　甲○○○○○○
被 上訴 人　乙○○
上列當事人間請求給付票款事件，上訴人對於中華民國93年9 月
30日本院虎尾簡易庭93年度虎簡字第35號第一審判決提起上訴，
本院於民國94年3 月30日言詞辯論終結，判決如下：
    主  文
上訴駁回。
第二審訴訟費用由上訴人負擔。
    事  實
甲、上訴人方面：
一、聲明：(一)原判決廢棄。(二)駁回被上訴人在第一審簡易之訴。
二、陳述：除與原判決記載相同者，茲引用之外，補稱：
    (一)系爭支票係兩造間為買賣「日春KTV 」之經營權，由上訴
      人支付予被上訴人之價金，惟事後於民國（下同）93年8
      月間，上訴人始發現本件買賣完全是騙局，因上訴人先前
      向被上訴人購買「千喜KTV 」及「新樂園KTV 」兩家店的
      經營權，價金亦已付清，然被上訴人均未將該兩家KTV 之
      房屋及一切設備點交予上訴人，因此被上訴人顯然詐騙上
      訴人，上訴人因受詐欺而與被上訴人訂立本件買賣「日春
      KTV 」之契約，爰依法撤銷該買賣契約，上訴人自無給付
      本件票款之義務。
    (二)證人許淑英與被上訴人原本即為KTV 經營合夥人，關係密
      切，與被上訴人聯合詐騙上訴人，因恐上訴人控告其詐欺
      ，而主動向上訴人表示可向其母許陳繡琴借款新台幣（下
      同）2,000, 000元，代償上訴人之買賣價金，原來此亦是
      證人許淑英之騙術之一，上訴人並不知情，並非上訴人於
      原審陳述不實。
    (三)證人許淑英擅自將「新樂園」、「千喜」二家KTV 出租予
      他人，非但未告知上訴人，將上訴人權利排除，前述二家
      KTV 之租金每月有125,000 元，上訴人均未分得任何租金
      。上訴人自始至終僅支付部分租金予許淑英，而且全由許
      淑英全權處理，從未過問KTV 之經營，且「日春」KTV 之
      房屋與設備係大同村長以800,000 出賣予證人許淑英，是
      被上訴人對「日春」KTV 並無權利，其無法將「日春」KT
      V 之權利讓與予上訴人，足見本件與「千喜」、「新樂園
      」相同，均為一種假買賣真詐財之案件。
三、證據：除援用第一審所提證據外，補提收據6 紙、存證信函
    2 份、買賣契約書2 份、租賃契約書一份為證，並聲請訊問
    證人許淑英、田崇山、黃金春、廖水樹、林文旦。
乙、被上訴人方面：
一、聲明：如主文第1項所示。
二、陳述：除與原判決記載相同者，茲引用之外，補稱：
    (一)兩造間因為「日春」KTV 經營權之買賣，上訴人簽發面額
      2,900,000 元，發票日92年2 月17日之支票一紙交付予被
      上訴人。屆期經提示後竟遭退票，屢經催討，上訴人只給
      付其中900,000 元，餘款拖欠至今。被上訴人並未收到上
      訴人所稱許淑英之母2,000,000 元支票，經原審查證後，
      亦無此事，上訴人既已給付900,000 元，於原審亦未提及
      遭受詐騙等情，足見上訴人所言均為賴帳之不實說詞。
    (二)兩造簽訂KTV 經營權之讓渡契約，已經由上訴人加入合夥
      並參與經營，若上訴人未加入經營，上訴人何以情願將前
      款逐一給付，至本件支票退票後，仍願部分給付900,000
      元，且於原審時辯稱價金已清償。至於上訴人在合夥團體
      中，推舉何人經營，係新合夥團體內部之事，被上訴人何
      從干預。上訴人購得被上訴人二分之一之股權，繳交土地
      租金，是其內部合夥債務，地主一次向上訴人收取四個月
      租金，每月35,000元，合計140,000元，上訴人亦已支付
      並取得收據，如上訴人未參與經營，豈願交付地租，上訴
      人如對合夥事務有意見，應循合夥關係處理，與本件買賣
      契約無關，亦不得作為抵銷本件價金之依據。
三、證據：除援用第一審所提證據外，提出存證信函1份為證。
    理  由
一、本件被上訴人於原審起訴主張：其持有上訴人簽發之面額2,
    900,000 元，發票日92年2 月17日、付款人台灣土地銀行虎
    尾分行，票號BZA0000000號支票一紙（下稱系爭支票），然
    被上訴人屆期提示後，竟未獲支付，屢經催討，上訴人只給
    付其中900,000 元，餘款拖欠至今，遂本於票據法律關係，
    請求上訴人給付票款2,000,000 元，及自92年2 月17日至清
    償日止，按週年利率百分之六計算之利息等語。
二、上訴人則以：系爭支票固係作為支付上訴人向被上訴人購買
    「日春KTV 」之價金，惟上訴人係受被上訴人之詐騙而簽訂
    此契約，故依法撤銷契約，上訴人既無庸給付被上訴人價金
    ，自不須支付本件票款等語置辯。
三、被上訴人主張：上訴人簽發系爭支票，以作為上訴人向被上
    訴人購買「日春KTV 」合夥股份之用，然屆期未獲兌現等情
    ，業據被上訴人提出系爭支票一紙及退票理由單影本為證，
    並為上訴人所不爭，堪信為真實。然上訴人抗辯：被上訴人
    未依約履行，故本件支票之原因關係即買賣關係業經上訴人
    以受詐欺為由而撤銷等語，業據被上訴人所否認，是本件兩
    造所爭執之處在於：(一)上訴人是否已依買賣契約自被上訴人
    處取得「日春KTV 」之合夥股份？(二)上訴人是否因受詐欺而
    為本件買賣契約？
四、按支票乃文義證券及無因證券，故支票上之權利義務，悉依
    票上所載文義定之，與其基礎之原因關係各自獨立。支票上
    權利之行使，不以其原因關係存在為前提，從而執票人行使
    支票上權利時，就其基礎之原因關係確係有效存在，並不負
    舉證責任。反之，若票據債務人以自己與執票人間所存抗辯
    之事由，對抗執票人，依票據法第13條規定意旨觀之，固非
    法所不許，惟應由票據債務人就該抗辯事由負舉證之責任，
    最高法院71年度台上字第3439號判決著有明文。又按被詐欺
    或被脅迫，而為意思表示者，依民法第92條第1 項之規定，
    表意人固得撤銷其意思表示，惟主張被詐欺或被脅迫，而為
    表示之當事人，應就此項事實負舉證之責任，最高法院44年
    台上字第74號判例亦有明文。次按民法上之詐欺，必詐欺行
    為人有使他人陷於錯誤之故意，致該他人基於錯誤，而為不
    利於己之意思表示者，始足當之。本件上訴人既不爭執本件
    支票之真正，而係以支票之原因關係事由為抗辯，已如前述
    ，則上訴人自應舉證證明其係受被上訴人之詐欺，而承諾本
    件買賣契約。
五、經查，證人許淑英到庭證稱：「陳登全是跟乙○○購買『日
    春』及『新樂園』各二分之一的股份，訂約當時我有在場，
    我本身是『日春』及『新樂園』二分之一的股東，後來跟陳
    登全經營這兩家KTV ，乙○○確實已將這兩家KTV 之經營權
    交給陳登全。因乙○○在簽立買賣契約書之後就退出經營，
    而我通知陳登全KTV 需要繳土地租金時，陳登全卻以他沒有
    錢，拒絕履行股東責任，而且從頭到尾沒有管過KTV 的事，
    都是我在經營，陳登全從頭到尾也都沒有向我表示他有跟乙
    ○○有買賣契約之糾紛。」「（問：陳登全有無請你幫他清
    償2,000,000 元？）有，陳登全先開口向我借錢，想還乙○
    ○2,000,000 元，但是我沒有錢，他就叫我跟我媽媽借，我
    向我媽媽提過，但是我媽媽也沒辦法借給我，後來我就跟陳
    登全表示，我並沒有辦法幫他還乙○○2,000,000 元」等語
    在卷，核與上訴人於原審時抗辯其已託證人許淑英代為清償
    等語相符，足見證人許淑英所言，尚堪採信。衡諸常情，倘
    被上訴人自始至終未依約退出『新樂園』、『千喜』或『日
    春』等KTV 之經營，以兩造於91年11月間訂約之時間觀之，
    被上訴人於訂約後一年多之93年初請求上訴人給付票款時，
    上訴人應早已發覺其受詐欺而向原審提出抗辯，然上訴人於
    原審並不爭執契約之效力及履行，反而抗辯其已請證人許淑
    英代為清償等語，亦徵上訴人於本院上訴時始爭執其受詐欺
    ，顯與常情不符，殊難可採。況依民法合夥契約之規定，合
    夥人將股份讓與予第三人，僅須合夥人與第三人達成合意，
    並得其他合夥人之同意即可，不以是否點交設備為要件，上
    訴人僅以被上訴人未點交「日春」KTV 設備一事，實難證明
    被上訴人有何未依約履行之情事。綜上，被上訴人抗辯：其
    已依約履行，將「日春」KTV 之合夥股份讓與予上訴人，上
    訴人亦於訂約後無爭執等情，應堪採信。此外，本件買賣契
    約之標的為合夥之股份，並非「日春」KTV 之設備及房屋，
    是被上訴人是否為「日春」KTV 之房屋及設備之所有權人，
    並不影響本件買賣契約之效力，是上訴人請求訊問證人林文
    旦，以證明被上訴人非「日春」KTV 房屋及設備之買受人，
    對本件爭點無涉，本院認此證據調查之聲請，核無必要，附
    此敘明。
六、再查，上訴人於訂約數月後之92年3 月31日給付「新樂園」
    KTV 之尾款900,000 元予被上訴人，並於系爭支票92年2 月
    19日退票後，又給付900,000 元予被上訴人等情，此為兩造
    所不爭，並有上訴人提出之「新樂園」KTV 買賣契約書一紙
    為證，堪信為真實。倘被上訴人於訂約數月之後，尚未依約
    讓與上訴人前述三家KTV 之股份，上訴人豈有陸續給付上訴
    人買賣價金之理。又參以證人許淑英證稱：上訴人曾將「新
    樂園」KTV 之8 個月租金192,500 元交予證人許淑英等語，
    為上訴人所不爭，並據其提出收據一紙為證，益徵上訴人確
    已參與「新樂園」KTV 之經營，否則豈有自願交付KTV 租金
    予另一合夥人即證人許淑英之理，足見上訴人主張：上訴人
    無法參與「新樂園」等三家KTV 之經營，實屬無據。再者，
    上訴人是否依約取得「新樂園」、「千喜」或「日春」三家
    KTV 之經營權，屬於被上訴人是否發生債務不履行之損害賠
    償責任之問題，而另一合夥人許淑英有無妨礙上訴人參與前
    述三家KTV 之經營，亦屬上訴人與證人許淑英之間合夥契約
    是否依約履行之範疇，尚難以此遽認上訴人即因詐欺而買受
    本件「日春」KTV 合夥股份之事實，是上訴人另請求訊問證
    人即「新樂園」KTV 之地主廖水樹、現承租人黃金春、「千
    喜」KTV 之地主田崇山，以證明證人許淑英在未告知上訴人
    之情況下，自行向地主承租又擅自將KTV 出租他人之事實，
    與本件爭點尚無關連，而無調查之必要，故上訴人此部分證
    據調查之聲請，應予駁回。綜上，在上訴人未舉他證證明被
    上訴人有何詐欺之行為之下，上訴人辯稱：因被上訴人未將
    先前買受之「千喜」、「新樂園」及本件買受之「日春」三
    家KTV 之合夥經營權及店內設備點交予上訴人，使上訴人至
    今仍無法參與三家KTV 之經營，另一合夥人許淑英亦未告知
    上訴人，即擅自將「千喜」、「新樂園」KTV 出租予第三人
    ，且自行將租金侵吞入己，始於93年7 月間發覺，因此上訴
    人係受詐欺而承諾買受「日春」KTV 之合夥股份等語，尚難
    採信。
七、綜上所述，被上訴人既已依買賣契約，移轉「日春」KTV 之
    合夥股份予上訴人，而上訴人又未能舉證證明有何受被上訴
    人詐欺而承諾本件買賣契約之事實，上訴人自應依票據法12
    6 條之規定擔保支票之支付。從而，被上訴人本於票據法律
    關係，請求上訴人給付2,000,000 元，及均自92年2 月17日
    至清償日止，按週年利率百分之六計算之利息，為有理由，
    應予准許。原審判命上訴人如數給付，並准被上訴人供擔保
    後得假執行，於法並無不合。上訴意旨指摘原判決不當，求
    予廢棄改判，為無理由，應予駁回。
八、據上論結，本件上訴為無理由，依民事訴訟法第436 條之1
    第3 項、第449條第1項、第78條，判決如主文。
中　　華　　民　　國　　94　　年　　4 　　月　　20　　日
                  民事第二庭    審判長　陳宏卿
                                法  官　陳秋如
                                法  官  趙思芸
以上正本係照原本作成。
如對本判決上訴，須於判決送達後20日，以其適用法規顯有錯誤
為理由，向本院提出上訴狀，同時表明上訴理由（均須按他造當
事人之人數附繕本），經本院許可後（其許可以訴訟事件所涉及
之法律見解具有原則上之重要性者為限），逕送最高法院。
中　　華　　民　　國　　94　　年　　4 　　月　　20　　日
                                書記官  朱克文
